臺灣桃園地方法院行政訴訟判決　
110年度交再字第2號
再審原告    王居敬  
再審被告    臺北市交通事件裁決所


代  表  人  蘇福智  
上列當事人因交通裁決事件，前經本院108 年度交字第13號判決
原告之訴駁回，原告即再審原告上訴臺北高等行政法院由該院以
109年度交上字第21號判決廢棄本院判決並發回後，再經本院109
年度交更一字第10號判決原告之訴駁回，再經原告即再審原告上
訴臺北高等行政法院，再由該院以110年度交上字第164號判決上
訴駁回確定後，再審原告對於本院該109年度交更一字第10號確
定判決聲請再審，前經臺北高等行政法院以110年度交上再字第2
6號裁定移送本院審理，本院判決如下：
    主  文
再審原告之訴駁回。
再審訴訟費用新臺幣參佰元由再審原告負擔。
    事實及理由
一、事實概要：再審原告於民國107 年10月6 日2 時55分許，駕
    駛車牌號碼0000－00號自用小客車（下稱系爭車輛），行經
    臺北市政府警察局保安警察大隊（下稱舉發機關）第二中隊
    於臺北市○○路000 號前所設置之酒測路檢點，員警認再審原
    告有酒容酒味，要求其接受呼氣酒精濃度測試，惟遭再審原
    告拒絕，遂以北市警交大字第AFV000000 號舉發違反道路交
    通管理事件通知單當場舉發再審原告有「酒後駕車拒絕酒測
    」之違規事實，違反道路交通管理處罰條例（下稱道交條例
    ）第35條第4 項規定，並載明應於107 年11月6 日前到案。
    經再審被告於107 年10月8 日以再審原告於上開時、地駕駛
    系爭車輛有「拒絕接受酒精濃度測試之檢定」之違規事實，
    依道交條例第35條第4 項規定，以北市裁罰字第22-AFV3025
    89號違反道路交通管理事件裁決書裁處再審原告罰鍰新臺幣
    （下同）9 萬元，並吊銷駕駛執照及施以道路交通安全講習
    ，原處分於同日送達再審原告。再審原告不服原處分，於裁
    決同日向臺灣士林地方法院提起行政訴訟，案經該院以107 
    年度交字第297 號行政訴訟裁定移送本院審理。經本院108 
    年度交字第13號判決（下稱前判決）原告之訴駁回，經原告
    即再審原告上訴臺北高等行政法院由該院以109年度交上字
    第21號判決廢棄本院前判決並發回後，再經本院109年度交
    更一字第10號判決（下稱原確定判決）原告之訴駁回，原告
    即再審原告再上訴至臺北高等行政法院，再由該院以110年
    度交上字第164號判決上訴駁回確定後，再審原告就原確定
    判決不服，提起本件再審之訴。
二、再審原告主張：依原確定判決之勘驗筆錄，可知再審原告根
    本不是拒絕酒測，而是希望換一種方式測定。而前判決認定
    原告步履不穩、口齒不清，隨後又認定原告與員警對答流暢
    、並無異常行為。則再審原告在攔查當下，言行舉止與外在
    表現究竟為何，前判決之認定顯有矛盾。而原確定判決仍未
    予調查，並仍認定再審原告有話語停頓、口齒不清之情狀，
    此有判決理由與主文矛盾之違誤。又員警是否得裁量選擇經
    受測者同意，進行抽血採樣或報請檢察官和可強制抽血檢定
    ，原確定判決亦未對此部分進行調查，僅單純以法規命令一
    語帶過，顯有行政程序法第273條第1項第14款「原判決就足
    以影響於判決之重要證物漏未斟酌」之情事，爰依該規定，
    對原確定判決提起再審之訴等語，並聲明：原確定判決廢棄
    ；原處分撤銷。
三、本院判斷：
　㈠按交通裁決事件，當事人發現未經斟酌之證物或得使用該證
    物，但以如經斟酌可受較有利益之裁判為限情形者，得以再
    審之訴對於確定終局判決聲明不服，但當事人已依上訴主張
    其事由或知其事由而不為主張者，不在此限，行政訴訟法第
    237 條之9 第3 項準用第273 條第1 項第13款定有明文。次
    按，再審之訴顯無再審理由者，得不經言詞辯論，以判決駁
    回之，同法第237 條之9 第3 項準用第278 條第2 項亦有明
    文。再按，「行政訴訟法第273 條第1 項但書所謂『當事人
    已依上訴主張其事由』，係指對於下級審法院之判決，已依
    上訴程序主張其事由者而言。並此規定係基於原確定判決雖
    有本條項各款情形之一，惟如當事人已依上訴主張其事由者
    ，因其事由已受上訴法院之審酌，自不許復以再審之方式更
    為主張。故如其上訴係因不合法被駁回，因未受上級審法院
    實體審判，自無不許其以相同事由提起再審之訴之理」，此
    有最高行政法院97年度判字第650號判決可資參照。
  ㈡次按行政訴訟之再審，屬於對確定終局判決之非常救濟手段
    ，其功能在於糾正確定終局判決訴訟程序或判決基礎之「重
    大瑕疵」，與上訴制度原則上由上級法院接續原訴訟程序再
    為審查，乃有不同。因此，當事人須有再審之原因，始得以
    再審之訴對確定終局判決聲明不服，行政訴訟法第273 條第
    1項各款就此設有明文，其中第14款規定：「原判決就足以
    影響於判決之重要證物漏未斟酌者。」，經本件再審原告援
    用為再審事由。
　㈢再按行政訴訟法第273 條第1 項第14款所謂「原判決就足以
    影響於判決之重要證物漏未斟酌者」，係指當事人在前訴訟
    程序已經提出，而前確定判決漏未於理由中斟酌者而言。申
    言之，該項證物如經斟酌，原裁判將不致為如此之論斷，若
    縱經斟酌亦不足影響原裁判之內容，或原裁判曾於理由中說
    明其為不必要之證據者，均與此規定得提起再審之要件不符
    。是而，以上開事由提起再審之訴時，均必須具體指出所擬
    引用之關鍵證物，以及該證物未經終局確定判決援用之瑕疵
    ，影響判決結果之具體因果關係。
　㈣經查，再審原告所陳再審理由，經原確定判決於理由五之㈦、
    ㈧均論述稽詳，復經再審原告對原確定判決向臺北高等行政
    法院提起上訴時亦為此部分主張，並經該院以110年度交上
    字第164號判決以上訴無理由判決駁回確定乙節，業經本院
    調閱原確定判決卷宗核閱屬實（見臺北高等行政法院110年
    度交上字第164號卷第30至50頁、第72至85頁），足見再審
    原告主張本件之再審事由已受法院審酌，揆諸前開說明，再
    審原告自不得再以再審之方式更為主張。是再審原告所提再
    審之訴，顯無再審理由，爰不經言詞辯論，逕以判決駁回之
    。
四、本件再審裁判費為新臺幣300 元，依行政訴訟法第98條第1
    項規定，由敗訴之再審原告負擔，爰確定訴訟費用額如主文
    第2 項所示。
五、依行政訴訟法第237 條之9 第3 項、第278 條第2 項、第98
    條第1 項前段，判決如主文。
中　　華　　民　　國　　111 　年　　1 　　月　　19　　日
                  行政訴訟庭　法　官　徐  培  元
上為正本係照原本作成。
如不服本判決，應於判決送達後20日內，向本院提出上訴狀並表
明上訴理由（原判決所違背之法令及其具體內容或依訴訟資料可
認為原判決有違背法令之具體事實），其未載明上訴理由者，應
於提出上訴後20日內向本院補提理由書（上訴狀及上訴理由書均
須按他造人數附繕本，如未按期補提上訴理由書，則逕予駁回上
訴），並應繳納上訴裁判費新臺幣750元。
中　　華　　民　　國　　111 　年　　1 　　月　　19　　日
                              書記官  吳  文  彤